【裁判字號】    88,自,314
【裁判日期】    890229
【裁判案由】    竊佔
【裁判全文】
臺灣臺南地方法院刑事裁定                          八十八年度自字第三一四號
    自  訴  人  甲○○
    被      告  乙○○
右列被告因竊佔案件，經自訴人提起自訴，本院裁定如左：
    主  文
自訴駁回。
    理  由
一、自訴意旨略稱：如自訴狀所載（如附件）。
二、按法院或受命推事（法官）於自訴案件第一次審判期日前訊問及調查結果，如認
    為案件有刑事訴訟法第二百五十二條至第二百五十四條之情形者，得以裁定駁回
    其自訴，同法第三百二十六條第三項定有明文。
三、經查：訊據被告矢口否認有何竊佔犯行，辯稱：伊是在民國七十年間買文賢路一
    千零三十巷三十六號的房子（土地坐落地點為臺南市○○○段二一八之八七、二
    二一之八七地號，重測後臺南市○區○○段一五七八地號）住了二年後就搬到環
    河街，系爭地點鐵門拉下來後前面的水泥地原本是水溝，是在距離鐵門六、七吋
    的地方，大概在去年時，市政府的人把水溝往外挪，就是現在照片所示的位置。
    是里長叫人來鋪設的，伊並無重建或有竊佔自訴人土地之犯行等語。按刑法上竊
    佔罪之竊佔行為，係指乘人不知，擅自佔據他人之不動產，而侵害他人之支配權
    而言。經查臺南市○區○○段一五八四地號土地為自訴人所有，固據自訴人提出
    所有權狀一份在卷足稽，然自訴人原所有之上開地號一五八四土地是重測後所得
    ，已據自訴人所自承，而自訴人於本院審理時所指訴被告所竊佔部分（如被告所
    提出照片第四幀中黑框部分），原先為水溝，因有點灣故會淹水，經過當地里民
    建議後，里長就向臺南市政府申請，市政府就在大約二、三年前，從臺南市○○
    路一千零三十巷二十六號起，一直到三十六號處再過去，都把原水溝往外移約一
    尺，而在三十六號過去後，因為已經是空地，就把水溝往裡面移一點，並且取直
    。水溝再往外的路本來就是供大家在使用的，至於水溝也是本來就存在的，只是
    現在把水溝往外移而已。至於自訴人所指水泥部分，是因為當時在挖水溝時一定
    會有損傷，所以在工程結束後再舖上水泥，而原本的水溝蓋上就是水泥，水溝外
    移後，我們又在原處舖上水泥，因此只是恢復原狀而已。而該處從證人擔任里長
    以來，就一直是這樣的等情，業據證人即當地里長黃永安結證明確，並有工程圖
    一份在卷足按，亦為自訴人所不否認其所指被告竊佔部分為水溝，水溝上即是水
    泥等情，自訴人雖指陳：係水溝外移後，被告又叫做水溝的人順便做的等語，然
    此已為被告堅決否認在卷，而自訴人復無提出具體證據資料供本院調查以實除市
    政府施工人員所從事之工程外，被告復有自行舖設水泥或建有任何建物而竊佔自
    訴人所有之上開土地之犯行，則自訴人所指陳遭竊佔部分既本為水溝，經主管機
    關派人重新修繕，自非被告本人或利用不知情之第三人而有何竊佔行為至為顯然
    。是被告辯稱無竊佔之犯行等語，尚非虛妄，應堪採信，揆諸前開說明，被告罪
    嫌不足，本件自訴應予駁回。
據上論斷，應依刑事訴訟法第三百二十六條第三項、第二百五十二條第十款，裁定如
主文。
中    華    民    國      八十九    年      二        月      二十九    日
                              臺灣臺南地方法院刑事第四庭
                                  法  官  楊  惠  芬
右正本證明與原本無異。
如不服本裁定應於送達後五日內向本院提出抗告狀。（應附繕本）
                                  書記官  高  世  玉
中    華    民    國      八十九    年      二        月      二十九    日


司法院資訊處製作；財團法人民間司法改革基金會備份。
